【裁判字號】    97,上易,1510
【裁判日期】    971218
【裁判案由】    業務侵占
【裁判全文】
臺灣高等法院臺中分院刑事判決        97年度上易字第1510號
上  訴  人  臺灣臺中地方法院檢察署檢察官
上  訴  人
即  被  告  丙○○
                    現於臺灣臺中監獄臺中分監執行中
上列上訴人因被告業務侵占案件，不服臺灣臺中地方法院97年度
易字第1931號中華民國97年6月25日第一審判決(起訴案號：臺灣
臺中地方法院檢察署97年度偵字第4462號），提起上訴，本院判
決如下：
    主  文
原判決撤銷。
丙○○犯如附表一所示之罪，判處如附表一所示之刑，應執行有
期徒刑玖月。
    犯罪事實
一、丙○○於民國93年11月23日，曾因詐欺案件，經本院以93年
    度上易字第923號判處有期徒刑6月確定，甫於 94年4月29日
    易科罰金執行完畢。其自 96年7月起至同年11月止，任職於
    臺中市○○路 396號8樓之3「生活能量有限公司」（下稱生
    活能量公司），從事開發客戶、負責為生活能量公司收取帳
    款、寄交貨物予客戶等業務，乃為從事業務之人，竟意圖為
    自己不法之所有，基於侵占生活能量公司帳款、貨物之犯意
    ，自 96年9月28日起至同年11月15日止，在如附表二所示之
    時間，向附表二收款對象欄所示之客戶，收取客戶所交付予
    生活能量公司之訂位金、帳款現金後，未繳回生活能量公司
    ，而於96年10月12日，將其向附表二編號2、3、5、6所示之
    收款對象所收取之金額，以變易持有為所有之意思，予以侵
    占入己；於96年11月15日，再將其向附表二編號1、4、7、8
    所示之收款對象所收取之金額，亦以變易持有為所有之意思
    ，予以侵占入己（詳細之收款時間、收款對象、收款金額詳
    如附表二所示）。另於96年11月間某日，因其客戶李家嫻表
    示欲退貨，丙○○竟另起侵占之犯意，指示李家嫻將屬生活
    能量公司所有而遭退貨之能量趴趴熊1隻、點穴撥筋棒1支、
    能量護膝7雙、能量三角褲7件等產品（總價為新臺幣《下同
    》1萬1248元)，寄到其桃園縣中壢市○○○路○段161巷11號
    1 樓，並於其收受後，變易持有為所有，而予以侵占入己。
    嗣因生活能量公司向客戶催收帳款時，經客戶告知已付款後
    ，始悉上情。
二、案經生活能量公司訴由臺灣臺中地方法院檢察署檢察官偵查
    起訴。
    理   由
一、訊據被告丙○○固坦承有於附表二所示之時、地，向生活能
    量公司之客戶收取如附表二所示之現金，及李家嫻有將上開
    公司產品寄回給其等情不諱，然辯稱：伊雖有收取附表二編
    號2、3、5、6所示之現金，然該等款項於96年10月12日不慎
    遺失時，伊即向公司報備，且與公司達成和解，同意由伊分
    3期賠償，並已從伊的次月薪資中扣抵第1期之賠償金；而伊
    於96年11月15日收取附表二編號1、4、7、8所示之現金後，
    當天因伊女兒生病，需付醫藥費，伊有打電話向公司報備，
    並得經理同意後，才將所收取之款項轉付醫藥費。至李家嫻
    將公司產品寄給伊後，伊就放在車上，後來何若慈開車去台
    北，回來的時候，放在車內之貨物就不見了云云（見本院卷
    第12頁、第46頁反面、第48頁，偵查卷第73、74頁）。然查
    ，被告於附表二所示之時、地，向生活能量公司之客戶收取
    如附表二所示之各該款項後，確有於96年10月12日、同年11
    月15日，分別將附表二編號2、3、5、6，及1、4、7、8所示
    之款項，暨將李家嫻於96年11月間某日，所退還予公司之上
    開產品侵占入己等情，業據被告於原審坦承不諱（見原審卷
    第30頁反面），核與證人即生活能量公司之代表人乙○○於
    本院證稱：「（問：有關徐淑敏、劉柏珊的部分，你們認為
    被告是侵占訂位費？）對。」、「（問：何謂訂位費？）我
    們公司有請人來教授課程，客戶想要來上課，要先繳預訂金
    ，等到客戶上完課之後，我們再將訂位費返還客戶，這筆款
    項我們就稱為訂位費。」、「（問：徐淑敏、劉柏珊後來有
    無來上課？）沒有。」、「（問：客戶繳訂位費以後，是否
    要把訂位費交給公司？）我們都是委由業務自己來處理，如
    果客戶有來上課，就要把所收的訂位費退還。如果沒有來上
    課，業務會請客戶他們再來上下次的課程。」、「（問：照
    妳這麼說，妳們公司怎麼去認定被告侵占你們公司的訂位費
    ？)因為96年10月12日被告收取第1筆魏靖芳、王彩微的款項
    之後，被告跟我們說他把所收的訂位費及向魏靖芳、王彩微
    收取的款項都一起遺失。但是被告的這番說詞，我們認為他
    所說的是卸責之詞，公司就認定他把這 4筆款項都侵占。」
    、「（問：既然你們有懷疑被告說遺失所收的款項是卸責之
    詞，為什麼後來又讓他繼續在公司上班，並且跟他達成和解
    ，讓他分期償還他所說的遺失款項？）當時我感覺他是缺錢
    ，有可能一時起貪念，所以公司願意再給他一次機會，讓他
    繼續上班把錢返還公司。」等語相符（見本院卷第121、122
    頁）。又被告若無侵占李家嫻上開欲退還公司之產品，其理
    應指示李家嫻將上開公司之產品寄回公司之所在地，如此非
    僅可省去其再運回公司之不便，亦可省去保管之風險，然被
    告卻指示李家嫻將上開公司之產品寄至其桃園縣中壢市○○
    ○路 ○段161巷11號1樓之戶籍地，其有為自己不法所有之意
    圖，亦甚明顯。此外，復有生活能量公司客戶所開立之證明
    單據、客戶對帳單、銷貨單等附卷可稽（見偵查卷第 7至14
    、31至48頁），足見被告於原審之自白確與事實相符，堪予
    採信，被告上開所辯要屬事後卸責之詞，不足採信，其犯行
    應堪認定。
二、按所謂業務係指吾人於社會生活中所繼續經營之事務。查，
    被告於 96年7月起至96年11月止，任職於生活能量公司負責
    為生活能量公司收取帳款及寄交貨物給客戶之工作，為從事
    業務之人，業據被告於偵查中坦承在卷（見偵查卷第73頁）
    ，其竟利用業務上之機會，於96年10月12日、同年11月15日
    ，及於同年11月間，分別侵占生活能量公司之上開款項及產
    品，核其所為，係犯 3個刑法第336條第2項之業務侵占罪，
    被告於96年10月12日、同年11月15日同時侵占 4筆公司之款
    項，應僅侵害公司之1個法益，而應各論以1罪，被告所犯上
    開3罪，犯意各別，應予分論併罰。被告於 93年11月23日，
    曾因詐欺案件，經本院以 93年度上易字第923號判處有期徒
    刑6月確定，甫於94年4月29日易科罰金執行完畢，有臺灣高
    等法院被告前案紀錄表在卷可查，其於受有期徒刑執行完畢
    後， 5年以內故意再犯本件有期徒刑以上之罪，為累犯，應
    依刑法第47條第1項規定加重其刑。
三、原審以被告罪證明確，予以論罪科刑，固非無見，惟：(一)附
    表二編號1、4、7、8所示各筆款項，被告係於96年11月15日
    同一天收取等情，業據被告供明在卷，核與告訴人之代表人
    乙○○於本院供述之情節相符（見本院卷第81頁），原審認
    附表二編號1、4、7所示之各該款項，係被告分別於96年9年
    10日、同年10月12日、同年11月13日所收取，即有未洽；(二)
    被告係分別於96年10月12日、同年11月15日，同時侵占附表
    二編號2、3、5、6及1、4、7、8所示之各筆款項，僅應各論
    以1個侵占罪（即論2罪)，原審共論以8罪，亦有未洽；(三)李
    家嫻係依被告之指示將生活能量公司的產品，寄到其桃園縣
    中壢市○○○路 ○段161巷11號1樓，業據被告於本院供承在
    卷（見本院卷第68頁反面、第125頁)，原判決僅記載寄到桃
    園縣不詳之住處，亦有疏漏；(四)原審既認定被告共犯 9次之
    業務侵占罪，應予分論併罰者，並就該 9次業務侵占罪，各
    論處有期徒刑7月，然原審僅量處應執行有期徒刑9月，顯不
    符比例原則。被告上訴意旨猶執前詞指摘原判決不當，為無
    理由；檢察官上訴意旨以上開(四)之理由，指摘原判決不當，
    即有理由，且原判決又有上開可議之處，自應由本院將原判
    決撤銷改判。爰審酌被告之素行，其因急需金錢，一時失慮
    致罹刑章，而侵占所得未滿 5萬元，犯罪後於原審尚能坦承
    犯行，態度良好，並與告訴人達成民事和解等一切情狀，分
    別量處如主文所示之刑，並定其應執行之刑（本院所定之應
    執行刑雖與原審所定者相同《均為有期徒刑 9月》，然原審
    係認定被告犯9次業務侵占罪，本院則認定被告犯3次業務侵
    占罪，是所定之應執行刑雖屬相同，然本院所定之應執行刑
    應較重於原審，附此敘明）。
據上論結，應依刑事訴訟法第369條第1項前段、第364條、第299
條第1項前段，刑法第336條第2項、第 47條第1項、第51條第5款
，判決如主文。
本案經檢察官甲○○到庭執行職務。
中    華    民    國    97    年    12    月    18    日
            刑事第十庭    審判長法  官  林  照  明
                                法  官  林  欽  章
                                法  官  蔡  名  曜
以上正本證明與原本無異。
不得上訴。
                                書記官  劉  恒  宏
中    華    民    國    97    年    12    月    23    日
附錄本判決論罪科刑法條：
中華民國刑法第336條第2項：
對於業務上所持有之物，犯前條第1項之罪者，處6月以上5年以
下有期徒刑，得併科3千元以下罰金。
附表一：
  1.丙○○犯業務侵占罪，累犯，處有期徒刑柒月。
   （即被告丙○○於96年10月12日，同時侵占附表編號2、3、5
     、6所示金額部分）
  2.丙○○犯業務侵占罪，累犯，處有期徒刑柒月。
   （即被告丙○○於96年11月15日，同時侵占附表編號1、4、7
     、8所示之金額部分）
  3.丙○○犯業務侵占罪，累犯，處有期徒刑柒月。
    （即侵占上開李家嫻所寄回屬於生活能量公司之物品）
附表二：
 ┌─────┬─────┬─────┬─────┬─────┐
 │   編號   │收款對象  │   時間   │收款地點、│金額（新臺│
 │          │          │          │方式      │幣）      │
 ├─────┼─────┼─────┼─────┼─────┤
 │          │          │96年11月15│在雲林縣虎│5040      │
 │          │          │日        │尾鎮○○街│          │
 │   1      │蕭宜靜    │          │6-1號「中 │          │
 │          │          │          │華民國美容│          │
 │          │          │          │交流協會」│          │
 │          │          │          │收取現金  │          │
 ├─────┼─────┼─────┼─────┼─────┤
 │          │          │96年9月28 │在南投市復│1000      │
 │          │          │日        │興路200號 │          │
 │   2      │徐淑敏    │          │2樓「福爾 │          │
 │          │          │          │摩莎」營業│          │
 │          │          │          │處所收取訂│          │
 │          │          │          │位金      │          │
 ├─────┼─────┼─────┼─────┼─────┤
 │          │          │96年10月11│在南投市彰│500       │
 │          │          │日        │南路一段  │          │
 │   3      │ 劉柏珊   │          │860號「歐 │          │
 │          │          │          │麗姿特」營│          │
 │          │          │          │業處所收取│          │
 │          │          │          │訂位金    │          │
 ├─────┼─────┼─────┼─────┼─────┤
 │          │          │96年11月15│在雲林縣虎│3100      │
 │          │          │日        │尾鎮○○街│          │
 │   4      │蕭宜靜    │          │6-1號「中 │          │
 │          │          │          │華民國美容│          │
 │          │          │          │交流協會」│          │
 │          │          │          │收取現金  │          │
 │          │          │          │          │          │
 ├─────┼─────┼─────┼─────┼─────┤
 │          │          │96年10月12│在雲林縣斗│18000     │
 │          │          │日        │六市○○路│          │
 │   5      │魏靖芳    │          │67號「旦之│          │
 │          │          │          │美--愛美館│          │
 │          │          │          │」營業處所│          │
 │          │          │          │收取現金  │          │
 │          │          │          │          │          │
 │          │          │          │          │          │
 ├─────┼─────┼─────┼─────┼─────┤
 │          │          │96年10月12│在南投縣草│3310      │
 │          │          │日        │屯鎮○○路│          │
 │   6      │王彩微    │          │1058號「美│          │
 │          │          │          │柔美容」營│          │
 │          │          │          │業處所收取│          │
 │          │          │          │現金      │          │
 ├─────┼─────┼─────┼─────┼─────┤
 │          │          │96年11月15│在臺中縣沙│5040      │
 │          │          │日        │鹿鎮北勢東│          │
 │   7      │吳慧音    │          │路658巷2號│          │
 │          │          │          │「騰峰中泰│          │
 │          │          │          │式養生館」│          │
 │          │          │          │營業處所收│          │
 │          │          │          │取現金    │          │
 ├─────┼─────┼─────┼─────┼─────┤
 │          │          │96年11月15│在雲林縣虎│13200     │
 │          │          │日        │尾鎮○○路│          │
 │   8      │廖盈禎    │          │32號「美姿│          │
 │          │          │          │」營業處所│          │
 │          │          │          │收取現金  │          │
 │          │          │          │          │          │
 └─────┴─────┴─────┴─────┴─────┘


司法院資訊處製作；財團法人民間司法改革基金會備份。
